臺灣雲林地方法院刑事裁定　　　　　　　　　　　　　　　　九十年度自字第三號
　　自　訴　人　戊○○
　　擔當自訴人　臺灣雲林地方法院檢察署檢察官
　　被　　　告　己○○
　　被　　　告　丁○○
　　被　　　告　丙○○
右列被告等因偽造文書案件，經自訴人提起自訴，本院裁定如左：
    主  文
自訴駁回。
    理  由
一、自訴意旨略稱：被告即自訴人之弟己○○自八十五年九月二十二日起至八十九
    年九月二十九日止，意圖為自己不法之所有，攜帶其父黃河勝之雲林縣斗南鎮農
    會帳號二四二○之三帳戶之存摺及印鑑章，以黃河勝之名義，向雲林縣斗南鎮農
    會冒領共新台幣（下同）九十萬五千餘元，認被告己○○涉犯刑法之行使偽造私
    文書罪及詐欺取財罪。黃河勝於八十九年十一月二十五日死亡後，被告己○○
    與被告即自訴人之姐丁○○又基於詐欺取財之共同犯意，於八十九年十一月二十
    七、二十八日，由己○○以黃河勝之名義，填寫取款憑條，使雲林縣斗南鎮農會
    陷於錯誤，而交付三萬八千四百元及五千二百元給己○○，因認被告己○○與丁○○共同涉犯刑法之行使偽造私文書及詐欺取財罪嫌。自訴人之外祖母張陳玉
    蓮於八十年十一月十三日死亡後，被告丙○○竟於八十年十一月五日與張光隆一
    同至張陳玉蓮生前之債務人王添燈在雲林縣斗南鎮○○街三十號之住處，使王添
    燈誤認張光隆為張陳玉蓮之養子，而將積欠張陳玉蓮之五十萬元交付予張光隆，
    再由張光隆付給丙○○二十萬元，認被告丙○○與張光隆共同涉犯刑法行使偽造
    私文書及詐欺取財罪嫌。被告丙○○與第三人張光隆於八十年十一月九日基於
    犯意聯絡，共同以張陳玉蓮對伊兩人負有二十萬元債權為由，使己○○心生恐懼
    而先後交付丙○○二人十五萬元及兩萬元，因認被告丙○○共同涉犯恐嚇取財及
    強盜等罪嫌云云。
二、按法院或受命法官於自訴案件第一次審判期日前訊問及調查結果，如認為案件有
    刑事訴訟法第二百五十二條至第二百五十四條之情形者，得以裁定駁回其自訴，
    同法第三百二十六條第三項定有明文。
三、訊據被告己○○堅決否認有何於黃河勝生前及死亡後冒領黃河勝於雲林縣斗南鎮
    農會存款之犯行，辯稱：我未保管黃河勝之存摺及印章，卷附之取款憑條並非我
    所填寫等語。經查，自訴人自訴被告己○○、丁○○上開編號之犯行，無非
    以斗南鎮農會之交易明細表一份及取款憑條二紙為其論據。然查，上開交易明細
    表僅得證明黃河勝之帳戶於其生前確有提款之事實，然此提款之行為究為何人所
    為，自訴人並未進一步提出其他證據供本院調查，尚難遽認上開編號之犯行即
    為被告己○○所為。另被告己○○雖陳稱其父黃河勝死亡後之兩筆提款紀錄係其
    姐即被告丁○○為支出喪葬費用所提領，並非其所提領等語在卷，而證人即雲林
    縣斗南鎮農會施茂榮亦到庭證稱：提款之錄影帶已銷燬，櫃台人員亦不會注意是
    否提款之人是否為本人等語，是本院無法確認提款之人是否即為被告己○○，而
    自訴人又未提出其他之證據證明被告己○○有何冒領存款之行為，以及被告己○○、丁○○就冒領存款有何犯意聯絡、行為分擔之共犯關係、有何為自己不法所
    有之意圖等構成要件事實，尚難即以自訴人之臆測之詞，遽然將被告己○○、丁○○以刑法之行使偽造私文書及詐欺取財罪相繩。
四、張光隆於張陳玉蓮死亡後，使王添燈誤信張光隆為張陳玉蓮之養子，而將所積欠
    張陳玉蓮之五十萬元交付予張光隆，再由張光隆付給丙○○二十萬元之犯罪事實
    ，前經自訴人於八十一年間向臺灣雲林地方法院檢察署檢察官提出告訴，業經臺
    灣雲林地方法院檢察署檢察官以犯罪嫌疑不足為由而為八十一年度偵字第三四九
    七號不起訴處分確定，此有該不起訴處分書一份在卷可憑，是張光隆既無詐欺之
    犯罪嫌疑，自訴人亦未提出任何證據證明被告丙○○有何施用詐術使王添燈陷於
    錯誤而交付財物之事實，尚難以被告丙○○與第三人張光隆一同前往王添燈處即
    認被告丙○○有何自訴人所指之編號之詐欺犯行。另查，張光隆向己○○索取
    喪葬費十七萬元之事實，亦經上開不起訴處分確定，且被告己○○到庭自承：我
    先後交給張光隆喪葬費用十七萬元時，張光隆並未說任何話恐嚇我，我也未心生
    恐懼，完全是因張光隆是我外祖母的養子我才給他錢的等語在卷，足見被告己○○是出於自由意志而給付十七萬元。此外，自訴人復未提出證據證明被告丙○○
    與張光隆就索取上開金錢有何犯意聯絡、行為分擔，且索取金錢時有嚇稱任何不
    法惡害之言詞，或施以強暴脅迫等行為，自訴人空言指訴，實難採信。
五、綜上所述，自訴人上開指述尚屬不能證明，而自訴人亦未提出其他其他積極證據
    供本院調查，復查無其他證據足資證明被告三人有何自訴人所指之犯行，應認被
    告三人犯罪嫌疑尚屬不足，依照首開說明，本件自訴應予駁回。
六、自訴人另以下開意旨聲請追加自訴被告甲○○、乙○○：被告甲○○因受理本
    院七十九年訴字第六六七號事件中，明知自訴人無請求塗銷抵押權登記，仍將不
    實事項登載為職務上所掌之公文書即和解筆錄，又枉法徵收裁判費等情，係涉犯
    偽造文書及圖利國庫之罪嫌云云。被告乙○○係雲林縣斗南鎮農會之職員，明
    知張陳玉蓮已死亡，仍教唆被告己○○以黃河勝之印鑑將張陳玉蓮在該農會之定
    期存款予以中途解約，涉犯教唆行使偽造私文書及詐欺取財罪嫌云云。然按於第
    一審辯論終結前，得就與本案相牽連之犯罪或本罪之誣告罪，追加起（自）訴，
    刑事訴訟法第二百六十五條第一項、第三百四十三條定有明文。自訴人上開追加
    自訴之事實核與上開自訴意旨並無相牽連之關係，亦非本罪之誣告罪，上開追加
    之聲請，於法顯有未合，應予駁回。
七、查自訴人戊○○於九十一年六月六日死亡，有戶籍資料一份在卷可稽，又無自訴
    人之配偶及直系血親於一個月內向本院聲請承受訴訟，本院爰依刑事訴訟法第三
    百三十二條通知檢察官擔當訴訟，附此敘明。
據上論斷，應依刑事訴訟法第三百二十六條第三項、第二百五十二條第十款，裁定如
主文。
中      華      民      國      九十一      年      八    月    二十    日
                                        臺灣雲林地方法院刑事第二庭
                                            法  官  趙  思  芸
右正本證明與原本無異。
如不服本裁定，應於裁定送達後五日內向本院提出抗告狀。
                                            書記官  王  淑  美
中      華      民      國      九十一      年      八    月    二十    日
